臺灣嘉義地方法院民事裁定　100年度事聲字第28號
異　議　人
即債權人　　萬泰商業銀行股份有限公司
法定代理人　盧正昕
債　務　人　王建順
代　理　人　邱創典律師
上列異議人因債務人聲請更生事件，對於民國100 年2 月21日本
院司法事務官99年度司執消債更字第33號裁定提出異議，本院裁
定如下：
    主  文
異議駁回。
    理  由
一、按關於更生或清算之程序，除本條例別有規定外，準用民事
    訴訟法之規定，消費者債務清理條例第15條定有明文。復按
    當事人對於司法事務官處理事件所為之終局處分，得於處分
    送達後10日之不變期間內，以書狀向司法事務官提出異議。
    司法事務官認前項異議有理由時，應另為適當之處分；認異
    議為無理由者，應送請法院裁定之。法院認第一項之異議為
    有理由時，應為適當之裁定；認異議為無理由者，應以裁定
    駁回之，民事訴訟法第240 條之4 第1 至3 項亦定有明文。
    查本件本院司法事務官99年度司執消債更字第33號認可債務
    人更生方案裁定於民國100 年2 月24日送達異議人，異議人
    於100 年3 月2 日提出異議，是本院自應依法就司法事務官
    所為之處分，審究異議人之異議有無理由，合先敘明。
二、異議意旨略以：債務人現年僅45歲，依勞動基準法強制退休
    年齡為65歲之規定計算，債務人尚有20年工作年限，而債務
    人負債高達新臺幣（下同）1,880,338 元，其提出之更生方
    案僅清償6 年，清償總金額983,016 元（清償成數為52.28
    ﹪），而即可免除債務達897,322 元，將難對於社會上理財
    不當、奢侈浪費致生高額債務之人有所警惕，並對於其他背
    負債務而仍正常繳款之債務人有失公允，其更生方案恐有背
    於公共秩序及善良風俗，應不予認可等語。
三、按「為使負債務之消費者得依本條例所定程序清理其債務，
    以調整其與債權人及其他利害關係人之權利義務關係，保障
    債權人之公平受償，謀求消費者經濟生活之更生及社會經濟
    之健全發展，特制定本條例。」、「債務人有薪資、執行業
    務所得或其他固定收入，法院認更生方案之條件公允者，得
    不經債權人會議可決，逕依債務人之聲請或依職權以裁定認
    可更生方案。」、「法院為認可之裁定時，因更生方案履行
    之必要，對於債務人在未依更生條件全部履行完畢前之生活
    程度，得為相當之限制，消費者債務清理條例第1 條、第64
    條第1 項、第62條第2 項分別定有明文。申言之，消費者債
    務清理條例之目的，除保障債權人集團性滿足之最大化及公
    平化外，並為賦與債務人重建復甦其經濟生活之機會，故消
    費者債務清理程序制度之構築首需強調生活再建及破綻預防
    ，提高債務人工作意願並改善其生活習慣，使能重新出發，
    從而保障其生存權，並促進其義務遂行能力，儘可能永續性
    回復信用。是若還款額度逾越所能負擔之極限過大，債務人
    勢必無以清償，終至喪失其還債之意願，則債權人則因實際
    受償的金額降低，反蒙受實際不利益。是因而更生方案是否
    合理、可行，應視債務人財產狀況（含現有資力與將來收入
    來源）、清償能力及經濟信用等評估，及考量債權人之受償
    額度，予以客觀判斷。經查：
  (一)本件依債務人之財產狀況及其清償能力以觀，債務人目前每
    月薪資收入平均約為34,661元，其應負擔之每月家庭生活必
    要費用支出為21,008元等情，業據本院司法事務官核實認定
    在案，並為異議人所認同，均足以為審認債務人所提出之更
    生方案是否公允之基礎。
  (二)次按更生方案應記載最終清償期，自認可更生方案裁定確定
    之翌日起不得逾6 年，但有特別情事者，得延長為8 年，消
    費者債務清理條例第53條第2 項第3 款定有明文。其立法意
    旨略以：為求更生程序之迅速進行，更生方案所定最終清償
    期宜予以限制，惟為兼顧債務人之清償能力，避免更生方案
    訂定之最終清償期過短，致債務人每期應給付之金額過高而
    無力履行，乃考量我國國民平均所得數額及得依本條例適用
    更生程序之最高負債總額等因素，延長更生方案期間以降低
    債務人每期清償金額，提高債權人會議可決更生方案之機會
    。經查本件債務人提出更生方案之清償期間為6 年，並以其
    每月收入扣除必要支出後所剩餘之金額全部即13,653元作為
    每期清償之數額，已勉力提出還款方案及金額，確有履行更
    生方案之誠意。又系爭更生方案清償之總金額達983,016 元
    ，債務總清償成數為52.28%，堪認清償總額已達債權總額相
    當成數，債權人受償金額不致過低。異議人固主張以勞動基
    準法關於強制退休年齡計算，債務人尚能工作20年云云，惟
    勞動基準法係規定是用該法之勞工，雇主得其勞工年滿65歲
    時強制其退休而已，尚難據此認定所有勞工實際上均可工作
    至65歲為止，亦即勞工實際尚可工作之年數應視勞工之身體
    狀況等因素決定，而非以其現有年齡距離法定退休年齡之年
    數為基準。本件債務人罹患脊柱側彎、下背痛等疾病，必須
    繼續追蹤治療等情，有診斷證明書可按，債務人因罹患前開
    疾病，頸椎、腰椎均長骨刺，因此無法擔任工作時必須長時
    間站立之工作，且曾因此向工作單位辭去工作等情，亦據債
    務人陳明（見本院99年消債更字第42號第27頁、第34頁至第
    35頁），而債務人所罹患前開疾病與年齡有直接的關係，是
    依債務人之身體狀況，其能否工作至65歲，實非無疑，是異
    議人主張債務人尚能工作20年云云，尚難遽採。本院衡酌前
    情，認債務人已提出其最大限度之還款方案及金額、確有履
    行更生方案之誠意，且該更生方案清償債務總成數已超過52
    ﹪，尚難謂過低，應認更生方案為公允、適當且可行。
四、綜上，本件債務人有薪資固定收入，所提更生方案條件公允
    ，且亦無同條例第63條、第64條第2 項所定不應認可之消極
    事由存在，揆諸消費者債務清理條例之立法目的，為保障債
    權人公平受償，並謀求消費者經濟生活之更生，則本件更生
    方案自應予認可。本院司法事務官裁定認可本件更生方案並
    依消費者債務清理條例第62條第2 項之規定，在債務人未依
    更生條件全部履行完畢前之生活程度，裁定為相當之限制，
    於法並無違誤，異議意旨指摘原裁定不當，求予廢棄，為無
    理由，應予駁回。
中    華    民    國    100   年    3     月    16    日
                  民事第一庭  法  官  林望民
上為正本係照原本作成
如不服本裁定，應於裁定送達後10日內以書狀向本院提出抗告，
並繳納抗告費新臺幣1,000 元
中    華    民    國    100   年    3     月    16    日
                              書記官  吳明蓉